臺灣新竹地方法院刑事判決
111年度交易字第181號
公  訴  人  臺灣新竹地方檢察署檢察官
被      告  邱  陽



上列被告因公共危險等案件，經檢察官提起公訴（110年度偵字
第13083號），被告於本院準備程序進行中，被告就被訴事實為
有罪之陳述，經本院裁定改行簡式審判程序審理，判決如下：
　　主      文
邱陽駕駛動力交通工具而有吐氣所含酒精濃度達每公升零點二五
毫克以上情形，處有期徒刑參月，如易科罰金，以新臺幣壹仟元
折算壹日；又犯汽車駕駛人無駕駛執照駕車而犯過失傷害罪，處
有期徒刑參月，如易科罰金，以新臺幣壹仟元折算壹日。應執行
有期徒刑伍月，如易科罰金，以新臺幣壹仟元折算壹日。
    事實及理由
一、本件犯罪事實及證據除犯罪事實第三行部分應補充「於發生
    車禍前2、3個小時，在新竹市北區經國路168巷的倉庫喝鋁
    罐裝的啤酒2罐」外，餘均引用檢察官起訴書之記載（如附
    件）。
二、論罪科刑：
  ㈠行為後法律有變更者，適用行為時之法律；但行為後之法律
    有利於行為人者，適用最有利於行為人之法律，刑法第2條
    第1項定有明文。查被告行為後，刑法第185條之3業於民國1
    11年1月28日修正公布，同年月30日生效施行。修正前刑法
    第185條之3第1項規定：「駕駛動力交通工具而有下列情形
    之一者，處2年以下有期徒刑，得併科20萬元以下罰金：…。
    」；修正後則規定：「駕駛動力交通工具而有下列情形之一
    者，處3年以下有期徒刑，得併科30萬元以下罰金：…。」，
    經比較新舊法，因新法提高法定刑度上限，修正後刑法第18
    5條之3第1項並無有利於被告之情形，是本案犯行應適用行
    為時即修正前刑法第185條之3第1項規定。
  ㈡按汽車駕駛人，無駕駛執照駕車、酒醉駕車、吸食毒品或迷
    幻藥駕車、行駛人行道或行經行人穿越道不依規定讓行人優
    先通行，因而致人受傷或死亡，依法應負刑事責任者，加重
    其刑至2分之1，道路交通管理處罰條例第86條第1項定有明
    文。又刑法總則之加重，係概括性之規定，所有罪名均一體
    適用；刑法分則之加重，係就犯罪類型變更之個別犯罪行為
    予以加重，成為另一獨立之罪名。道路交通管理處罰條例第
    86條第1項關於汽車駕駛人，無駕駛執照駕車，因而致人受
    傷或死亡，依法應負刑事責任者，加重其刑至2分之1之規定
    ，係就（按：修正前）刑法第276條之過失致人於死罪，（
    按：修正前）同法第284條之過失傷害（及致重傷）罪之基
    本犯罪類型，對於加害人為汽車駕駛人，於無照駕駛之特定
    行為時，因而致人受傷或死亡之特殊行為要件予以加重處罰
    ，已就上述刑法（按：修正前）第276條，（按：修正前）
    同法第284條各罪犯罪類型變更之個別犯罪行為予以加重，
    而成另一獨立之罪名，自屬刑法分則加重之性質（最高法院
    99年台非字第198號判決意旨參照）。經查，被告於本案車
    禍事故發生時，並未領有汽車駕駛執照乙節，業據被告自承
    ，且有公路監理電子閘門查詢紀錄在卷可憑，則被告依法不
    得駕駛車輛上路，自屬道路交通管理處罰條例第86條第1項
    所定無駕駛執照駕車行為。核被告所為，係犯道路交通管理
    處罰條例第86條第1項、刑法第284條前段之無駕駛執照駕車
    ，過失致人傷害罪及修正前同法第185條之3第1項第1款之酒
    後駕駛動力交通工具罪。被告以一過失行為同時致楊翊祥、
    鍾○蓮受有傷害，為同種想像競合犯，應依刑法第55條前段
    之規定從一重論斷。　　
　㈢被告無駕駛執照駕車，因過失致人受傷，應依道路交通管理
    處罰條例第86條第1項加重其刑，且為犯罪類型變更而屬刑
    法分則之加重，係獨立之新罪名，已如前述，起訴意旨未慮
    及此，僅認被告係犯刑法第284條前段之過失傷害罪，容有
    未洽，惟因起訴之社會基本事實同一，爰依法變更起訴法條
    。被告上開所犯2罪，犯意各別、行為互殊，應予分論併罰
    。又被告無駕駛執照駕車因而致人受傷，就所犯無駕駛執照
    駕車過失致人傷害罪部分，應依道路交通管理處罰條例第86
    條第1項規定，加重其刑。被告於事故發生後，留在事故現
    場並向據報前來處理尚不知肇事人為何人之員警坦承肇事並
    願接受裁判乙節，有新竹市警察局交通警察隊第三組道路交
    通事故肇事人自首情形紀錄表1紙附卷可憑，是以被告對於
    未經發覺之犯罪自首而接受裁判，合於刑法第62條前段規定
    之自首要件，爰就其所犯無駕駛執照駕車過失致人傷害罪部
    分，依法減輕其刑，並依法先加後減之。　
　㈣爰以行為人之責任為基礎，審酌被告無視酒後不得駕車之禁
    令於酒後駕車，且本次測得其吐氣所含酒精濃度為每公升0.
    27毫克之犯罪情節與所生危害程度，無視公眾交通安全而於
    飲酒後酒精濃度超過標準仍駕駛動力交通工具，且因無駕駛
    執照而駕車、及逆向左轉而與來向之重機車發生碰撞，因而
    肇事致告訴人受有上開傷害非輕，其所為實屬不該，其犯後
    雖坦承犯行，然始終未能與告訴人達成和解，賠償告訴人所
    受損害，犯後態度難認良好，兼衡其自述國中畢業之智識程
    度、目前從事水電工程工作，月收入新臺幣（下同）約4萬5
    千元，與父母、太太及3個小孩同住，經濟狀況普通（參被
    告於本院審理時之供述，見本院卷第48頁）及其他一切情狀
    ，分別量處如主文所示之刑，暨定其應執行刑並均諭知易科
    罰金之折算標準，以資懲儆。
據上論斷，應依刑事訴訟法第273條之1第1項、第299條第1 項前
段、第310條之2、第454條第2項，判決如主文。
本案經檢察官洪期榮提起公訴，檢察官沈郁志到庭執行職務。
中　　華　　民　　國　　111 　年　　11　　月　　28　　日
                  刑事第九庭  法  官  李毓華
如不服本判決應於收受本判決後20日內向本院提出上訴書狀，上
訴書狀應敘述具體理由。上訴書狀未敘述上訴理由者，應於上訴
期間屆滿後20日內補提理由書狀於本院（均須按他造當事人之人
數附繕本）「切勿逕送上級法院」。
中　　華　　民　　國　　111 　年　　11　　月　　28　　日
                              書記官  張懿中
附錄本案論罪科刑法條全文：
修正前刑法第185條之3第1項第1款
駕駛動力交通工具而有下列情形之一者，處2年以下有期徒刑，
得併科20萬元以下罰金：
一、吐氣所含酒精濃度達每公升0.25毫克或血液中酒精濃度達百
    分之0.05以上。
刑法第284條前段
因過失傷害人者，處1年以下有期徒刑、拘役或10萬元以下罰金
；致重傷者，處3年以下有期徒刑、拘役或30萬元以下罰金。
（附件） 
               臺灣新竹地方檢察署檢察官起訴書
                                    110年度偵字第13083號
    被      告  邱　陽  男  38歲（民國00年0月00日生）   
                        住新竹縣○○鎮○○路0段00號     
                        居新竹縣○○鎮○○街00號       
                        國民身分證統一編號：Z000000000號
上列被告因公共危險等案件，業經偵查終結，認應提起公訴，茲
將犯罪事實及證據並所犯法條分敘如下：
        犯罪事實
一、邱陽於民國110年9月5日晚間7時許，在新竹縣○○鎮○○街00號
    居所飲用啤酒後，仍處於不能安全駕駛動力交通工具之狀態
    ，竟基於酒後駕駛動力交通工具之犯意，於翌（6）日晚間7
    時許，無照駕駛車牌號碼000-0000號自用小貨車，沿新竹市
    北區經國路1段68巷由西往東方向行駛，嗣於同（6）日晚間
    7時56分許，行經經國路1段68巷口之無號誌交岔路口（下稱
    上開路口），邱陽本應注意經國路1段設有交通島劃分行車
    方向，不得左轉，而依當時客觀情況，並無不能注意之情事
    ，竟疏未注意及此，貿然進入上開路口並逆向左轉。適有楊
    翊祥騎乘車牌號碼000-000號普通重型機車，搭載鍾○蓮（96
    年9月生，真實姓名及年籍詳卷），沿經國路1段由北往南方
    向行駛，行至上開路口，見狀閃避不及，兩車因而發生碰撞
    ，致楊翊祥受有左側第二、第三、第四掌骨骨折、左側股骨
    幹開放性骨折等傷害，鍾○蓮受有右前臂及雙膝擦傷之傷害
    。旋經警員據報前往現場處理，並於同（6）日晚間9時11分
    許，在國立臺灣大學醫學院附設醫院新竹分院，對邱陽施以
    吐氣所含酒精濃度測試，其測定值達每公升0.27毫克而查獲
    。
二、案經楊翊祥、鍾○蓮訴由新竹市警察局第二分局報告偵辦。
        證據並所犯法條
一、被告邱陽於警詢時固坦承有於上開時、地，飲酒後無照駕駛
    上開自用小貨車肇事等事實，於偵查中亦坦承對上開事故有
    過失之事實，惟矢口否認有上揭酒後駕駛動力交通工具犯行
    ，辯稱：我發生車禍之後，去醫院時，因為緊張，所以還有
    喝酒，這個酒測是在醫院測量的，不是在車禍現場，警察酒
    測前沒有問我喝酒經過多久等語。惟查，警方於110年9月6
    日晚間9時13分許及110年10月10日下午1時9分許詢問被告時
    ，被告均坦承駕車前有飲酒，且均未提及其於事故後有另行
    飲酒，此有警詢筆錄2份及錄音錄影光碟1片附卷可稽，再參
    以飲用酒類及駕駛動力交通工具之先後順序，事涉被告行為
    是否符合酒後不能駕駛動力交通安全工具之公共危險罪嫌構
    成要件之判斷因素，一般為警攔檢並要求酒測之民眾，若於
    駕駛車輛完畢後方飲用酒類，其於為警攔查及製作筆錄時，
    應會大力辯解此一情節以證明自己清白，被告前因不能安全
    駕駛罪，經本署檢察官以108年度速偵字第771號為緩起訴處
    分確定，有刑案資料查註紀錄表、緩起訴處分書各1份在卷
    供憑，其對酒測流程應知之甚詳，惟其於本件為警查獲及警
    詢時，警方均給予其相當之陳述機會及時間，然被告全未提
    及其於事故後有另行飲酒之情節，遲至110年12月16日下午2
    時32分許，其於本署接受偵查時，方以前揭言詞矢口否認犯
    嫌，應認其於本署偵查中所辯，顯係臨訟編造之卸責之詞，
    不足採信。又上揭犯罪事實，核與告訴人楊翊祥、鍾○蓮於
    警詢時之指述情節相符，並有國立臺灣大學醫學院附設醫院
    新竹分院診斷證明書2份、道路交通事故現場圖、道路交通
    事故調查報告表㈠、㈡、道路交通事故當事人酒精測定紀錄表
    、舉發違反道路交通管理事件通知單、公路電子閘門查詢結
    果各1份存卷可參、現場照片22張、監視器錄影光碟1片、翻
    拍照片5張附卷可佐，足認被告前述警詢自白及偵查中坦承
    其有過失等情與事實相符，被告犯嫌堪予認定。
二、核被告所為，係犯刑法第185條之3第1項第1款之公共危險、
    刑法第284條前段之過失傷害等罪嫌。其所犯上開2罪間，罪
    名有異，行為互殊，請分論併罰。被告酒醉無照駕車，因而
    致人受傷，請依道路交通管理處罰條例第86條第1項規定，
    就過失傷害罪部分加重其刑。
三、依刑事訴訟法第251條第1項提起公訴。
    此  致
臺灣新竹地方法院
中    華    民    國   111    年    1     月    20    日
                              檢  察  官   洪期榮
本件證明與原本無異
中　　華　　民　　國　 111　　年　　2 　　月　　18　　日
　　　　　　　　　　　　　　　書　記　官   嚴瑜道